臺灣臺南地方法院民事判決　　　　　　　 99年度婚字第507號
原　　　告　葉禮杰
被　　　告　鄭蘭梅
上列當事人間請求離婚事件，經本院於民國100年3月28日言詞辯
論終結，判決如下：
    主      文
准原告與被告離婚。
訴訟費用由被告負擔。
    事實及理由
壹、程序方面：
一、按臺灣地區人民與大陸地區人民間之民事事件，除本條例另
    有規定外，適用臺灣地區之法律；判決離婚之事由，依臺灣
    地區之法律，臺灣地區與大陸地區人民關係條例第41條第1
    項、第52條第2項分別定有明文。查原告係臺灣人民，被告
    則為大陸人民，有原告所提戶籍謄本附卷可稽，則本件離婚
    事件自應適用我國法律，先此敘明。
二、又被告經合法通知，未於言詞辯論期日到場，核無民事訴訟
    法第386條所列各款情形，爰依原告聲請由其一造辯論而為
    判決。
貳、實體方面：
一、原告主張：
  (一)兩造於民國98年7月10日在中國福建省莆田市公證處辦理結
    婚登記，被告於同年9月12日來臺與原告及原告母親共同居
    住，惟被告不願主動適應來臺之生活，加以生活觀念不同及
    語言上之障礙，兩造多次溝通無效後，被告竟於99年農曆春
    節前約2月5日無故離臺，經原告多次詢問被告返臺意願，均
    未獲被告正面回應。
  (二)按夫妻互負同居之義務；夫妻之一方以惡意遺棄他方在繼續
    狀態中者，他方得請求離婚，民法第1001條、第1052條第1
    項第5款分別定有明文。次按有民法第1052條第1項以外之重
    大事由，難以維持婚姻者，夫妻之ㄧ方得請求離婚，同法第
    1052條第2項亦有明文。茲被告於婚前應已能認知將來臺與
    原告同住，竟僅來臺與原告共同生活未及五個月又不願適應
    在臺生活，且在未告知原告的情形下，無故出境並返回大陸
    ，原告要求其儘速返臺卻未獲任何回應，足見被告不論客觀
    及主觀上均有惡意遺棄原告於繼續狀態中之事實，依民法第
    1052條第1項第5款之規定，原告自得請求離婚。另兩造為共
    同生活所需之互敬互愛之誠摯基礎已不復存在，婚姻關係業
    生難以彌補之裂痕，兩造婚姻實存有難以維持之重大事由，
    且該事由係可歸責於被告，依民法第1052條第2項之規定，
    原告亦得請求離婚；綜上，原告爰依前開規定提起本件訴訟
    ，請求鈞院判決准予兩造離婚。
  (三)聲明：如主文所示。
二、被告未於言詞辯論期日到場，亦未提出書狀作何聲明或陳述
    。
三、得心證之理由：
  (一)原告主張兩造於98年7月10日結婚，婚姻關係現仍存續中之
    事實，此有原告所提戶籍謄本、及經中華人民共和國福建省
    莆田市公證處公證，並經財團法人海峽交流基金會證明之結
    婚公證書附卷供參，且經本院向臺南市中西區戶政事務所調
    閱兩造結婚登記資料，經該所檢附兩造之結婚登記申請書、
    及經中華人民共和國福建省莆田市公證處公證，並經財團法
    人海峽交流基金會證明之結婚公證書供參，有臺南市中西區
    戶政事務所99年10月7日南市中西戶信字第0990004619號函
    在卷可按，此一事實自堪信為真實。
  (二)原告次主張被告於98年9月12日來臺與伊同住，惟被告不願
    主動適應來臺之生活，兩造多次溝通無效後，被告於99年2
    月5日無故離臺，經伊多次詢問被告返臺意願，均未獲其正
    面回應等事實，此據證人即原告之外甥蔡明哲證述：「(兩
    造結婚多久？)去年，應該是98年結婚的。婚後兩造同住約
    半年左右，因兩造原先同住鄉下老家，後來被告就自己跑回
    去大陸，之後我就沒有看過被告，被告回去大陸就沒有再回
    台。(原告有無去找尋被告？)一開始有聯絡，但被告還是沒
    有回來。(兩造結婚在臺灣有無補辦婚禮？)有，被告來一星
    期就辦了，我有參加婚宴，兩造同住我家時，就經常吵架，
    因為被告比較懶惰，又不想學習，且對長輩比較不禮貌，兩
    造就因此常常吵架。」等語，及證人即原告之姐葉秋玲證述
    ：「(兩造結婚多久？)約一年多，婚後兩造同住幾個月，後
    來被告就回去大陸，因為被告在我們家不能融入，所以回去
    後就沒有再回台。(有無去找尋被告？)有，但被告本來說要
    回台，但都沒有。(兩造有無吵架？)兩造問題很多，我們希
    望被告能做一些媳婦的本分，但被告都做不到，如做家事、
    洗碗等被告都不願意。(被告回去後，有無跟原告聯絡？)
    大部分都是原告打電話給被告。」等語，再依本院調閱被告
    之入出境資料所示，被告於98年9月12日入境，99年2月7日
    出境後即未再入境，亦有內政部入出國及移民署99年10月22
    日移署資處鈺字第0990152083號函所附被告之入出國日期紀
    錄表及入境申請書影本等件在卷可按；綜上所述，原告主張
    之事實，堪以認定。
  (三)按夫妻互負同居之義務，但有不能同居之正當理由者，不在
    此限，民法第1001條定有明文。因之夫妻互負同居義務，在
    婚姻關係存續中，苟非證明有不堪同居之虐待，或有其他正
    當理由，即不得由一造拒絕同居，此有最高法院18年度上字
    第2129號、19年度上字第2693號判例意旨可資參照。又夫妻
    之一方無正當理由而與他方別居，有違背同居義務之客觀事
    實，並有拒絕同居之主觀情事，即係民法第1052條第1項第5
    款所謂以惡意遺棄他方，最高法院29年度上字第254號亦著
    有判例。經查，被告自99年2月7日即離家出境，迄今未返家
    與原告同住，其客觀上自有違背同居義務之事實；而原告多
    次詢問被告返臺意願，均未獲被告正面回應，足認被告主觀
    上亦確有拒絕同居之意思，揆諸前開判例意旨，被告顯係惡
    意遺棄原告在繼續狀態中，且審酌本件之事實，亦難認被告
    有拒絕原告同居之正當理由，從而原告依民法第1052條第1
    項第5款之規定訴請離婚，為有理由，應予准許。
  (四)又原告本於民法第1052條第2項之規定，提起本件訴訟請求
    裁判離婚，此種訴之型態為重疊的訴之合併，其訴訟標的雖
    有數項，然僅有單一之聲明，法院應就原告所主張之數項訴
    訟標的逐一審理，如其中一項標的之請求為無理由時，仍須
    就他項標的之請求審判，若認其中一項請求為有理由，即可
    為原告勝訴之判決，就他項標的無須更為審判，法院如就數
    項標的同時判決，則為法所不許。茲本院既認原告依民法第
    1052條第1項第5款之規定，請求裁判離婚為有理由，就他項
    標的自無須更為審判，併此敘明。
四、據上論結：本件原告之訴為有理由，依民事訴訟法第385條
    第1項前段、第78條，判決如主文。
中    華    民    國    100    年    3    月    31    日
                      家事法庭    法  官  林富郎
以上正本係照原本作成。
如對本判決上訴，須於收受判決正本送達後20日內向本院提出上
訴狀，並繳納上訴費及附具繕本。
中    華    民    國    100    年    3    月    31    日
                                  書記官  劉毓如